【裁判字號】    92,訴,634
【裁判日期】    920722
【裁判案由】    殺人未遂
【裁判全文】
臺灣臺南地方法院刑事判決                          九十二年度訴字第六三四號
    公  訴  人  臺灣台南地方法院檢察署檢察官
    被      告  丙○○
    指定辯護人  本院公設辯護人  乙○○
右列被告因殺人未遂案件，經檢察官提起公訴（九十二年度偵字第三六二九號），本
院判決如左：
    主  文
丙○○殺人未遂，處有期徒刑伍年。扣案之水果刀壹支沒收。
    事  實
一、丙○○有多次犯罪前科（未構成累犯），於民國（下同）九十二年三月十五日下
    午五時多，在台南縣六甲鄉中社村一三九號丁○○所經營之雜貨店內，被其有姻
    親關係之甲○○巧遇時，因見丙○○眼神呆滯，乃質疑其是否仍在施用毒品，引
    起丙○○之不悅，而與甲○○發生口角，甲○○遂出手打其一巴掌，丙○○更是
    不滿，頓萌殺人之犯意，取持藏於其所穿著外套內口袋內之長二十八公分（刀刃
    長十七公分、刀柄長十一公分）、刀刃最寬處四‧五公分）、刀鋒銳利之水刀
    （有自製刀套）一把，右手反握刀柄，朝甲○○之胸腹部刺殺多刀，甲○○閃避
    得宜，未被殺及，反將丙○○摔倒並壓覆於地面，甲○○因此疏未防範，丙○○
    乘機即持上開水果刀猛刺入甲○○之左背部，致甲○○左背部深十公分之穿刺深
    層撕裂傷，大量出血，低容積休克，猶未罷休，欲繼續刺殺時，幸在場之戊○○
    見狀，及時抓握丙○○之右手，並以腳踩壓於地，始阻止丙○○繼續刺殺甲○○
    ，丙○○因而持刀倖然離開現場，在場之丁○○則即打電話報警，並通知救護車
    趕至將甲○○及時送醫急救，始倖免於死。丙○○自知法網難逃，於同日晚上七
    時五分許攜帶上開水果刀前往臺南縣警察局學甲分局學甲派出所向警投案。
二、案經台南縣警察局麻豆分局報請臺灣臺南地方法院檢察署檢察官偵查起訴。
    理  由
一、訊據被告丙○○對於右揭時地持扣案水果刀刺殺甲○○左背部一刀之事實，固供
    承不諱，矢口否認有何殺人之犯行，辯稱：案發當時，我與甲○○互相拉打，因
    被甲○○壓於地上，為掙脫始持水果刀刺入甲○○之左背部，因當時我有喝酒，
    究竟刺了幾刀，我已經忘記了，我並無意殺死或重傷甲○○之犯行云云。惟查：
    (一)被告確有於右揭時地，經被害人出手毆打被告一下後，即自外套內口袋取出水
      果刀，朝甲○○之胸腹部刺殺多刀，均被甲○○閃過，二人互相扭打，甲○○
      將被告摔倒，且身體覆壓被告，被告即持刀刺入甲○○之左背部一刀後，將刀
      拔出，欲繼續刺殺甲○○，在場之甲○○之朋友戊○○及時抓握被告持刀之右
      手，並以腳將被告之右手踩壓於地上，始予以制止刺殺並乘機逃逸之事實，業
      據被害人甲○○於警訊、偵查及本院審理時指訴明確，並經在場證人戊○○分
      別於警訊、偵訊及本院審理時結證之情節相符，自堪採信。
    (二)次查被告所持以刺殺甲○○之水果刀，長二十八公分，刀柄長十一公分，刀刃
      長十七公分，刀刃最寬處四‧五公分，刀鋒尖銳，刀刃亦相當銳利，有水果刀
      一支扣案，並經本院當庭勘驗屬實。查被告持該把扣案之水果刀故意且猛力刺
      入人體之胸腹、背部，刀刃極易深入人體，造成立即性大量出血，休克死亡，
      此應是具有相當社會經驗及隨身攜藏該把水果刀之被告所明知。被告於甲○○
      質疑其是否仍在施用毒品，且先打其一巴掌後，竟取持且反握該把水果刀之刀
      柄，先朝甲○○之胸腹部刺殺多刀，均被甲○○閃躲而未刺及，於反被甲○○
      摔倒，且被甲○○之身軀覆壓，甲○○疏未防範之際，復將刀刺入甲○○之左
      背部，致甲○○左背部深十公分之穿刺深層撕裂傷，大量出血，低容積休克，
      又欲繼續刺之，足徵其當時用力甚猛，且有故意殺人之犯行，彰彰明順。幸經
      旁人及時制止，甲○○亦及時被送醫急救，因傷口大量出血及低血容積休克，
      有新樓醫院麻豆分院九十二年四月十四日新樓麻歷字第九二一０一號函附卷可
      稽。被害人經緊急行傷口血管探查及止血手術，病情穩定，始倖免於死，從而
      被告持水果刀猛刺被害人之時，顯有殺人之犯行足堪認定，雖被害人經送醫急
      救倖免於難，被告仍應負殺人未遂之刑責。
二、核被告丙○○所為，係犯刑法第二百七十一條第二項、第一項之殺人未遂罪，被
    告已著手於上開殺人行為之實行而不遂，為未遂犯，依刑法第二十六條規定按既
    遂犯之刑度減輕之。爰審酌被告僅因細故，即持銳利水果刀刺殺被害人，其犯罪
    之動機、目的、手段、所生危害、犯罪後偵審中坦承大部分犯行，暨參酌被害人
    甲○○表示其與被告丙○○有姻親關係，不願告訴，並請求寬恕被告，予以自新
    等一切情狀，酌情從輕量處如主文所示之刑，以資懲儆。扣案水果刀一支為被告
    所有，供犯罪所用之物，依刑法第三十八條第一項第二款宣告沒收。
據上論斷，應依刑事訴訟法第二百九十九條第一項前段，刑法第二百七十一條第二項
、第一項、第二十六條前段、第三十八條第一項第二款，判決如主文。
本案經檢察官李宗榮到庭執行職務
中      華      民      國    九十二    年      七      月    二十二    日
                                  臺灣臺南地方法院刑事第二庭
                                        法  官  陳  忠  鎣
右正本證明與原本無異。
如不服本判決，應於判決送達後十日內，向本院提出上訴狀。（應附繕本）
                                        書記官  吳  信  助
中      華      民      國    九十二    年      七      月    二十三    日
附錄本案論罪科刑法條全文：
中華民國刑法第二百七十一條(普通殺人罪)
殺人者，處死刑、無期徒刑或十年以上有期徒刑。
前項之未遂犯罰之。
預備犯第一項之罪者，處二年以下有期徒刑。


司法院資訊處製作；財團法人民間司法改革基金會備份。
